臺灣高等法院刑事判決　　　　　　　　　　　　　　九十三年度上易字第三四三號
　　上　訴　人
　　即　被　告　甲○○
　　選任辯護人　王元勳律師
　　　　　　　　李怡欣律師
右上訴人即被告因傷害案件，不服臺灣臺北地方法院九十二年度易字第一五八九號，
中華民國九十三年一月十六日第一審判決（起訴案號：臺灣臺北地方法院檢察署九十
一年度偵字第一七四五七號）提起上訴，本院判決如左：
    主  文
原判決撤銷。
甲○○傷害人之身體，處拘役參拾日，如易科罰金，以參佰元折算壹日。
    事  實
一、甲○○與方國興係朋友關係，緣丙○○自民國九十年十月十六日至二十三日間參
    加方國興擔任領隊之「新華東全攬八日遊」旅行團中國大陸旅遊，因發生旅遊糾
    紛，方國興遂約甲○○於同年十一月十五日下午二時許，前往丙○○位於臺北市
    ○○○路二段十七號四樓住處商討解決。詎甲○○與在場之丙○○友人乙○○發
    生口角，丙○○擔心二人發生肢體衝突，乃上前拉扯甲○○勸架，因情緒激動，
    動作過大，拉到甲○○頭髮，引起甲○○不滿，致生口角，並互相拉扯，甲○○
    竟基於傷害犯意，徒手毆傷丙○○之眼部，致丙○○受有右眼球挫傷並結膜下出
    血之傷害，嗣經旁人勸解衝突暫歇，丙○○乃下逐客令，甲○○於是偕同方國興
    離去，行至大門處，甲○○因發現雨傘遺忘該處，轉身拿取雨傘時，又與丙○○
    爭吵，而為丙○○出手抓傷（丙○○亦因傷害罪，經本院判處拘役三十日確定）
    。
二、案經被害人丙○○訴由臺北市政府警察局大安分局移送臺灣臺北地方法院檢察署
    檢察官偵查起訴。
    理  由
一、上訴人即被告甲○○經本院傳喚未到庭陳述，惟其於偵查及原審均否認前開犯行
    ，辯稱：伊未抓傷告訴人眼睛或毆傷告訴人。告訴人眼球受傷與伊與關；伊與乙○○口角時告訴人來拉伊頭髮，伊控制自己並未出手，如果伊有出拳，告訴人怎
    會只有眼球淤傷云云，辯護人亦為相同之辯解。經查：
（一）被告陪同方國興至告訴人上開住處，協商旅遊糾紛，被告並與乙○○及告訴人
      等發生口角一節，為告訴人及被告所供陳在卷，另據被告對告訴人提出告訴，
      於另案即本院九十一年上易字第二六０七號丙○○傷害案（以下稱前案）告訴
      並指稱其與告訴人發生口角衝突後欲離去，行至大門處，轉身再進入拿取雨傘
      ，又與告訴人發生爭執，而被告訴人抓傷等情，亦經本院調閱上開傷害前案全
      卷審認明確，而告訴人亦因此經原審及本院以傷害罪判處拘役三十日確定，並
      有判決書在卷可稽，從而本件被告與告訴人於前開時地有發生口角、衝突等情
      ，應足以認定，合先說明。
（二）查告訴人於警訊中指稱其於質問被告以何立場前來，而請被告離開時，被告即
      出手打傷其眼睛（見偵查卷第九頁背面、第十頁），於偵查中稱被告動手要打
      乙○○，伊勸架卻被打得眼球出血（偵查卷第四十頁背面）。「被告先出手打
      我眼睛，我出手反撥他」（偵查卷第六十五頁背面），於本院審理中指稱伊要
      勸架上前拉被告，被告即揮拳打伊眼睛，至於被告進來拿雨傘起衝突是後來的
      事等語。於前案偵查中稱伊勸架而為被告的手揮到（九十年度他字第五六七０
      號卷第八頁背面），於前案原審訊問時稱伊請被告出去，被告不高興揮手打伊
      （前案原審九十一年度易字第八十五號卷第二十一頁），伊上前勸架，被告就
      打伊眼睛（同上卷第五十四頁）等語，雖所述細節稍有差異，然均指稱被告打
      傷其眼睛一節，則屬一致。核與證人乙○○於警訊中稱被告於告訴人請其離去
      時，即出手打告訴人（偵查卷第十二頁背面），於偵查中稱「他們因爭執，被
      告就出手打告訴人眼睛，當天告訴人眼睛紅腫，有去看醫生」（偵查卷第六十
      六頁）等情亦大致相符。
（三）在場目擊證人黃雅雲、林陳美蘭及方國興於前案偵審中均證稱被告與告訴人有
      肢體衝突。據黃雅雲於前案偵查及原法院審理時證稱：因甲○○與乙○○發生
      爭論，丙○○恐怕乙○○脾氣不好會動手，就拉甲○○，不知是否有抓到甲○○頭髮。嗣方國興拉甲○○外出，甲○○又再進來，在門口與丙○○又吵起來
      ；甲○○與乙○○在爭執，丙○○大概怕他們衝突，站起來與甲○○拉拉扯扯
      ，可能有拉到甲○○頭髮，甲○○叫出來，喊「妳怎麼拉頭髮」。後來丙○○
      要甲○○出去，甲○○與方國興一起出去，甲○○說雨傘忘了拿，就進來，在
      門口，與丙○○又吵起來。伊未看到丙○○抓甲○○，只有聽到吵架聲音。伊
      離開時，有看到丙○○眼睛有血絲，紅紅的等語（見他字第五六七０號卷第十
      七頁、前案原審卷第六０至六三頁）。而證人林陳美蘭於本院前案審理時證稱
      ：丙○○與甲○○吵很激烈，都很兇，二人都有打來打去，有人拉頭髮，黃雅
      雲有去拉開她們。甲○○要離開時，有說丙○○抓她臉。丙○○當天在場，就
      有說她眼睛痛等語（見本院前案卷第四十五、四十六頁）。另據證人方國興於
      前案檢察官訊問及原法院審理時證稱：雙方發生口角，混亂中，甲○○尖叫一
      聲，事後甲○○說丙○○拉她頭髮。後來甲○○回去拿雨傘，伊在門口等，甲○○出來時，伊有見到她臉上有抓痕，還有一點血等語（他字第五六七０號卷
      第十六、十七頁、前案原審卷第五十七至五十九頁）。
（四）告訴人當日與被告發生爭吵後至醫院驗傷，經醫院診斷告訴人受有右眼球挫傷
      並結膜下出血傷害等情，復有視強眼科診所診斷證明書乙紙附卷可憑（見偵卷
      第二七頁）。被告雖另辯稱：診斷證明書是私人診所開立不足為憑云云，辯護
      人並聲請傳訊診斷之醫師。惟被告並未具體敘明該診斷證明書內容有何錯誤、
      矛盾，或具體指明開立該證明書之醫師於專業知識經驗有何欠缺，僅空言指摘
      ，自無足採。該診斷書並無顯不可信之情況，自可為證據，亦無再傳訊醫師之
      必要。
（五）綜合以上所述，足證被告與告訴人二人確有口角及互相拉扯，被告並進而徒手
      打傷告訴人眼睛。查依告訴人之指述及證人乙○○之證述情形，被告係於其與
      乙○○爭執，告訴人介入並拉扯中毆打告訴人成傷，起訴書認被告係欲離去而
      轉身拿取雨傘時始毆打告訴人，尚嫌無據。
（六）證人黃雅雲、方國興於原審雖證稱未見被告毆打告訴人云云，然亦無從依其等
      之證言而推翻前開不利於被告之認定。又本件事證已明，辯護人聲請再傳訊黃
      雅雲、方國興、陳美蘭作證，亦非有必要，附此敘明。
（七）綜上所述，被告所辯均顯係卸責之詞，不足採信，本件事證明確，被告犯行應
      堪認定。
二、核被告所為，係犯刑法第二百七十七條第一項之傷害罪。
三、原審對被告論罪科刑，固非無見，惟查被告係於其與乙○○爭執，告訴人介入並
    拉扯中毆打告訴人成傷，已如前述，原判決認被告係欲離去而轉身拿取雨傘時始
    毆打告訴人，即與事實不符。被告上訴猶執詞陳詞，否認犯罪，固無足採，惟原
    判決既有可議之處，即應由本院撤銷改判。爰審酌被告犯罪之動機、目的、犯罪
    時所受之刺激、被害人所受之傷害非重，被告犯罪後之態度等一切情狀，量處如
    主文所示之刑，並諭知易科罰金之折算標準。
四、被告經合法傳喚，無正當理由不到庭，爰不待其陳述，逕行判決。
據上論斷，應依刑事訴訟法第三百六十九條第一項前段、第三百六十四條、第二百九
十九條第一項前段、第三百七十一條，刑法第二百七十七條第一項、第四十一條第一
項前段，罰金罰鍰提高標準條例第一條前段、第二條，判決如主文。
本案經檢察官張秋雲到庭執行職務。
中　　　華　　　民　　　國　　九十三　　年　　　四　　　月　　　十三　　日
                              臺灣高等法院刑事第四庭
                                  審判長法  官  蔡  永  昌
                                        法  官  陳  榮  和
                                        法  官  蔡  國  在
右正本證明與原本無異。
不得上訴。
                                        書記官  耿  鳳  君
中　　　華　　　民　　　國　　九十三　　年　　　四　　　月　　　十四　　日
附錄本案論罪科刑法條全文
刑法第二百七十七條第一項：傷害人之身體或健康者，處三年以下有期徒刑、拘役或
一仟元以下罰金。
